---
title: "MEPI : Analyse de sensibilité - Appendix numérique"
author: "Pierre-Alexandre Quittet & Bastien Clémot"
date: "`r Sys.Date()`"
output: html_document
---

```{r setup, include=FALSE}
knitr::opts_chunk$set(echo = TRUE)
```

## Importation des packages

```{r message=FALSE, warning=FALSE}
library(ggplot2)
library(reshape2)
library(gridExtra)
library(sensitivity)
library(tidyverse)
library(latex2exp)
```

## Fonction de simulation du modèle

### Fonction du modèle

```{r}
# Fonction de base 
modAppli <- function(parametre){  
  
  # CONDITIONS DE SIMULATION
  temps = 2*365;  # Nombre de pas de temps en jours
  
  # Initialisation pour la sauvegarde de 4 sorties d'indicateurs epidémiologiques pour chaque jeu de paramètres
  sorties <-
    matrix(0,
           nrow = nrow(parametre),
           ncol = 4
    )
  
  # Boucle des scénarii, autant que de jeux de données
  for (i in 1:nrow(parametre)) { 
    
    
    # STRUCTURE & PARAMETRES DU MODELE
    # Paramètres démographiques
    K = parametre[i,1];   # Capacité d'accueil du milieu
    sr = parametre[i,2];	# Sex-ratio
    m1 = parametre[i,3];	# Mortalité naturelle de la classe d'âge 1
    m2 = parametre[i,4];	# Mortalité naturelle de la classe d'âge 2
    m3 = parametre[i,5];	# Mortalité naturelle de la classe d'âge 3
    f2 = parametre[i,6];	# Taux de fecondite de la classe d'âge 2
    f3 = parametre[i,7];	# Taux de fecondite de la classe d'âge 3
    portee = parametre[i,8];	# Nombre de descendants par reproduction
    t1 = parametre[i,9];	# Taux de maturation de la classe d'âge 1
    t2 = parametre[i,10];	# Taux de maturation de la classe d'âge 2
    
    # Paramètres épidemiologiques
    trans = parametre[i,11]; # Taux de transmission de la maladie
    lat = parametre[i,12];	# Temps d'incubation
    rec = parametre[i,13];	# Temps de récupération
    loss = parametre[i,14];	# Temps de perte d'immunité
    madd = parametre[i,15];	# Mortalite liée a la maladie
    
    # INITIALISATION
    MAT <- array(0, dim=c(4,4,temps), dimnames = list(c("L", "J", "A", "total"), c("S", "E", "I", "R")));  # Matrice des effectifs de type [classe,etat,temps]
    
    nvinf <- array(0, dim=c(temps));  # Vecteur de l'incidence journalière
    
    # Conditions initiales (La population est à sa structure d'équilibre, préalablement calculée)
    MAT[1,1,1] <- 27;  # 27 LS
    MAT[2,1,1] <- 23;  # 23 JS
    MAT[3,1,1] <- 36;  # 3 AS
    MAT[3,3,1] <- 1;  # 1 AI
    
    # Effectifs totaux par état de santé
    MAT[4,1,1] <- sum(MAT[1:3,1,1]);  #S
    MAT[4,2,1] <- sum(MAT[1:3,2,1]);  #E 
    MAT[4,3,1] <- sum(MAT[1:3,3,1]);  #I 
    MAT[4,4,1] <- sum(MAT[1:3,4,1]);  #R 
    
    # SIMULATIONS
    for (t in 1:(temps-1)) {  # Boucle temps
      
      # classe d'age L
      # RQ : les naissances sont non-contaminantes, les nouveaux nés etant dans l'état S
      N <- sum(MAT[4,,t]);	# taille de la pop en t
      MAT[1,1,t+1] <- MAT[1,1,t]*(1-m1-t1-trans*MAT[4,3,t]/N) + loss*MAT[1,4,t] + max(0, sr*portee*(sum(MAT[2,,t])*f2 + sum(MAT[3,,t])*f3) * (1 - N/K)); 
      MAT[1,2,t+1] <- MAT[1,2,t]*(1-m1-t1-lat) + trans*MAT[1,1,t]*MAT[4,3,t]/N; 
      MAT[1,3,t+1] <- MAT[1,3,t]*(1-m1-madd-t1-rec) + lat*MAT[1,2,t]; 
      MAT[1,4,t+1] <- MAT[1,4,t]*(1-m1-t1-loss) + rec*MAT[1,3,t]; 
      
      # classe d'age J
      MAT[2,1,t+1] <- MAT[1,1,t]*t1 + MAT[2,1,t]*(1-m2-t2-trans*MAT[4,3,t]/N) + loss*MAT[2,4,t];
      MAT[2,2,t+1] <- MAT[1,2,t]*t1	+ MAT[2,2,t]*(1-m2-t2-lat) + trans*MAT[2,1,t]*MAT[4,3,t]/N;
      MAT[2,3,t+1] <- MAT[1,3,t]*t1	+ MAT[2,3,t]*(1-m2-madd-t2-rec) + lat*MAT[2,2,t];
      MAT[2,4,t+1] <- MAT[1,4,t]*t1	+ MAT[2,4,t]*(1-m2-t2-loss) + rec*MAT[2,3,t];
      
      # classe d'age A
      MAT[3,1,t+1] <- MAT[2,1,t]*t2	+ MAT[3,1,t]*(1-m3-trans*MAT[4,3,t]/N) + loss*MAT[3,4,t];
      MAT[3,2,t+1] <- MAT[2,2,t]*t2	+ MAT[3,2,t]*(1-m3-lat)	+ trans*MAT[3,1,t]*MAT[4,3,t]/N;
      MAT[3,3,t+1] <- MAT[2,3,t]*t2	+ MAT[3,3,t]*(1-m3-madd-rec) + lat*MAT[3,2,t];
      MAT[3,4,t+1] <- MAT[2,4,t]*t2	+ MAT[3,4,t]*(1-m3-loss) + rec*MAT[3,3,t];
      
      # Calcule des effectifs totaux par état de santé
      MAT[4,1,t+1] <- sum(MAT[1:3,1,t+1]);  #S
      MAT[4,2,t+1] <- sum(MAT[1:3,2,t+1]);  #E
      MAT[4,3,t+1] <- sum(MAT[1:3,3,t+1]);  #I
      MAT[4,4,t+1] <- sum(MAT[1:3,4,t+1]);  #R
      
      # Calcule de l'incidence journalière
      nvinf[t+1]   <- trans*MAT[4,1,t]*MAT[4,3,t]/N
      
    }  # fin boucle temps
    
    
    # SORTIES PONCTUELLES
    # --- Taux de morbidité
    sortie1 <- (MAT[4,2,temps]+MAT[4,3,temps])/sum(MAT[4,,temps])
    
    # --- Incidence finale
    sortie2 <- nvinf[temps]
    
    # --- Pic infectieux (Nombre max d'infectés)
    sortie3 <- max(MAT[4,3,1:temps])
    
    # ---  Prévalence sur la première année
    sortie4 <- sum(nvinf[1:365])
    
    # Intégration des sorties ponctuelles à leur matrice de sortie
    sorties[i,1] <- sortie1;  # taux de morbidité
    sorties[i,2] <- sortie2;  # incidence finale
    sorties[i,3] <- sortie3;  # pic infectieux
    sorties[i,4] <- sortie4;  # prévalence première année
    
  }  # Fin de la boucle de scenario
  
  return(sorties)
  
} 
```

### Paramètres du modèle

```{r}
ValNominale = c(
  K = 100,
  sr = 0.5,
  m1 = 0.0014,
  m2 = 0.00029,
  m3 = 0.0019,
  f2 = 0.0019,
  f3 = 0.0082,
  portee = 5,
  t1 = 1 / 365,
  t2 = 1 / 365,
  trans = 0.3,
  lat = 1 / 5,
  rec = 1 / 20,
  loss = 1 / 100,
  madd = 0.001
)
```

## Représentations graphiques du comportement du modèle

Les représentations graphiques sont réalisées uniquement pour la première année (365 premiers jours) de la simulation, car le modèle atteint rapidement un état d'équilibre.

```{r, echo=FALSE}
## Modification de la fonction du modèle pour obtenir les effectifs en sortie
# Fonction de base 
modAppli2 <- function(parametre){  
  
  # CONDITIONS DE SIMULATION
  temps = 2*365;  # Nombre de pas de temps en jours
  
  # Initialisation pour la sauvegarde de 4 sorties d'indicateurs épidémiologiques pour chaque jeu de paramètres
  sorties <-
    matrix(0,
           nrow = nrow(parametre),
           ncol = 4,
           dimnames = list(c(paste0("scneario_", 1:nrow(parametre))),
                           c("tx_morbidite", "incidence_t730", "pic_infectieux", "prevalence_annee_1")))
  
  # Initialisation pour la sauvegarde des matrices des effectifs par scenarii
  sortie.MAT <- list()
  
  # Initialisation pour la sauvegarde des incidences journalieres
  sortie.nvinf <- list()
  
  # Boucle des scénarii, autant que de jeux de données
  for (i in 1:nrow(parametre)) { 
    
    
    # STRUCTURE & PARAMETRES DU MODELE
    # Paramètres démographiques
    K = parametre[i,1];   # Capacité d'accueil du milieu
    sr = parametre[i,2];	# Sex-ratio
    m1 = parametre[i,3];	# Mortalité naturelle de la classe d'âge 1
    m2 = parametre[i,4];	# Mortalité naturelle de la classe d'âge 2
    m3 = parametre[i,5];	# Mortalité naturelle de la classe d'âge 3
    f2 = parametre[i,6];	# Taux de fecondite de la classe d'âge 2
    f3 = parametre[i,7];	# Taux de fecondite de la classe d'âge 3
    portee = parametre[i,8];	# Nombre de descendants par reproduction
    t1 = parametre[i,9];	# Taux de maturation de la classe d'âge 1
    t2 = parametre[i,10];	# Taux de maturation de la classe d'âge 2
    
    # Paramètres épidemiologiques
    trans = parametre[i,11]; # Taux de transmission de la maladie
    lat = parametre[i,12];	# Temps d'incubation
    rec = parametre[i,13];	# Temps de récupération
    loss = parametre[i,14];	# Temps de perte d'immunité
    madd = parametre[i,15];	# Mortalite liée a la maladie
    
    # INITIALISATION
    MAT <- array(0, dim=c(4,4,temps), dimnames = list(c("L", "J", "A", "total"), c("S", "E", "I", "R")));  # Matrice des effectifs de type [classe,etat,temps]
    
    nvinf <- array(0, dim=c(temps));  # Vecteur de l'incidence journalière
    
    # Conditions initiales (La population est à sa structure d'équilibre, préalablement calculée)
    MAT[1,1,1] <- 27;  # 27 LS
    MAT[2,1,1] <- 23;  # 23 JS
    MAT[3,1,1] <- 36;  # 3 AS
    MAT[3,3,1] <- 1;  # 1 AI
    
    # Effectifs totaux par état de santé
    MAT[4,1,1] <- sum(MAT[1:3,1,1]);  #S
    MAT[4,2,1] <- sum(MAT[1:3,2,1]);  #E 
    MAT[4,3,1] <- sum(MAT[1:3,3,1]);  #I 
    MAT[4,4,1] <- sum(MAT[1:3,4,1]);  #R 
    
    # SIMULATIONS
    for (t in 1:(temps-1)) {  # Boucle temps
      
      # classe d'age L
      # RQ : les naissances sont non-contaminantes, les nouveaux nés etant dans l'état S
      N <- sum(MAT[4,,t]);	# taille de la pop en t
      MAT[1,1,t+1] <- MAT[1,1,t]*(1-m1-t1-trans*MAT[4,3,t]/N) + loss*MAT[1,4,t] + max(0, sr*portee*(sum(MAT[2,,t])*f2 + sum(MAT[3,,t])*f3) * (1 - N/K)); 
      MAT[1,2,t+1] <- MAT[1,2,t]*(1-m1-t1-lat) + trans*MAT[1,1,t]*MAT[4,3,t]/N; 
      MAT[1,3,t+1] <- MAT[1,3,t]*(1-m1-madd-t1-rec) + lat*MAT[1,2,t]; 
      MAT[1,4,t+1] <- MAT[1,4,t]*(1-m1-t1-loss) + rec*MAT[1,3,t]; 
      
      # classe d'age J
      MAT[2,1,t+1] <- MAT[1,1,t]*t1 + MAT[2,1,t]*(1-m2-t2-trans*MAT[4,3,t]/N) + loss*MAT[2,4,t];
      MAT[2,2,t+1] <- MAT[1,2,t]*t1	+ MAT[2,2,t]*(1-m2-t2-lat) + trans*MAT[2,1,t]*MAT[4,3,t]/N;
      MAT[2,3,t+1] <- MAT[1,3,t]*t1	+ MAT[2,3,t]*(1-m2-madd-t2-rec) + lat*MAT[2,2,t];
      MAT[2,4,t+1] <- MAT[1,4,t]*t1	+ MAT[2,4,t]*(1-m2-t2-loss) + rec*MAT[2,3,t];
      
      # classe d'age A
      MAT[3,1,t+1] <- MAT[2,1,t]*t2	+ MAT[3,1,t]*(1-m3-trans*MAT[4,3,t]/N) + loss*MAT[3,4,t];
      MAT[3,2,t+1] <- MAT[2,2,t]*t2	+ MAT[3,2,t]*(1-m3-lat)	+ trans*MAT[3,1,t]*MAT[4,3,t]/N;
      MAT[3,3,t+1] <- MAT[2,3,t]*t2	+ MAT[3,3,t]*(1-m3-madd-rec) + lat*MAT[3,2,t];
      MAT[3,4,t+1] <- MAT[2,4,t]*t2	+ MAT[3,4,t]*(1-m3-loss) + rec*MAT[3,3,t];
      
      # Calcule des effectifs totaux par état de santé
      MAT[4,1,t+1] <- sum(MAT[1:3,1,t+1]);  #S
      MAT[4,2,t+1] <- sum(MAT[1:3,2,t+1]);  #E
      MAT[4,3,t+1] <- sum(MAT[1:3,3,t+1]);  #I
      MAT[4,4,t+1] <- sum(MAT[1:3,4,t+1]);  #R
      
      # Calcule de l'incidence journalière
      nvinf[t+1]   <- trans*MAT[4,1,t]*MAT[4,3,t]/N
      
    }  # fin boucle temps
    
    
    # SORTIES PONCTUELLES
    # --- Taux de morbidité
    sortie1 <- (MAT[4,2,temps]+MAT[4,3,temps])/sum(MAT[4,,temps])
    
    # --- Incidence finale
    sortie2 <- nvinf[temps]
    
    # --- Pic infectieux (Nombre max d'infectés)
    sortie3 <- max(MAT[4,3,1:temps])
    
    # ---  Prévalence sur la première année
    sortie4 <- sum(nvinf[1:365])
    
    # Intégration des sorties ponctuelles a leur matrice de sortie
    sorties[i,1] <- sortie1; # Taux de moribité au jour 730
    sorties[i,2] <- sortie2; # Incidence au jour 730
    sorties[i,3] <- sortie3; # Pic infectieux
    sorties[i,4] <- sortie4; # Prévalence 1ere année
    
    # Intégration des effectifs simulés a leur liste de sortie
    sortie.MAT[[i]] <- MAT
    names(sortie.MAT)[i] <- paste0("scenario_", i)
    
    # Intégration des incidences journalières a leur matrice de sortie
    sortie.nvinf[[i]] <- nvinf
    names(sortie.nvinf)[i] <- paste0("scenario_", i)
    
  }  # Fin de la boucle de scenario
  
  # Output de la fonction :
    # - Matrice des 4 Sorties ponctuelles
    # - Matrice des effectifs par scenario
    # - Vecteur des incidences journalières
  
  return(list(indicateur_epidemio = sorties, n = sortie.MAT, incidence = sortie.nvinf))
  
} 
```

```{r, echo=FALSE}
## Exécution du modèle modifié pour les effectifs
PAR <- matrix(ValNominale, nrow = 1)
Sorties <- modAppli2(PAR)
```

```{r, echo=FALSE}
### Creation d'un dataframe avec les effectifs pour chaque compartiment
## Recuperation des effectifs a partir de la fonction du modele
effectifs <- Sorties$n$scenario_1
## Creation d'un dataframe vide
df <- as.data.frame(matrix(NA, nrow = 1 * 365, ncol = 1 + 3 * 4 + 4 + 3))
colnames(df) <- c("temps","LS","LE","LI","LR","JS","JE","JI","JR","AS","AE","AI","AR","S","E","I","R","L","J","A")
df[,1] <- 1:(1*365)  # Ajout de la variable temps

## Obtentien des effectifs pour chaque classe d'age x etat de sante
for (i in df[,1]) {
  df[i,2] <- effectifs[1,1,i]  # Somme des JS
  df[i,3] <- effectifs[1,2,i]  # Somme des JE
  df[i,4] <- effectifs[1,3,i]  # Somme des JI
  df[i,5] <- effectifs[1,4,i]  # Somme des JR
  df[i,6] <- effectifs[2,1,i]  # Somme des A1S
  df[i,7] <- effectifs[2,2,i]  # Somme des A1E
  df[i,8] <- effectifs[2,3,i]  # Somme des A1I
  df[i,9] <- effectifs[2,4,i]  # Somme des A1R
  df[i,10] <- effectifs[3,1,i]  # Somme des A2S
  df[i,11] <- effectifs[3,2,i]  # Somme des A2E
  df[i,12] <- effectifs[3,3,i]  # Somme des A2I
  df[i,13] <- effectifs[3,4,i]  # Somme des A2R
}

## Calcule des sommes des effectifs par classe d'age
df$S <- df$LS + df$JS + df$AS
df$E <- df$LE + df$JE + df$AE
df$I <- df$LI + df$JI + df$AI
df$R <- df$LR + df$JR + df$AR

## Calcule des sommes des effectifs par etat de sante
df$L <- df$LS + df$LE + df$LI + df$LR
df$J <- df$JS + df$JE + df$JI + df$JR
df$A <- df$AS + df$AE + df$AI + df$AR
```

### Effectifs totaux des états de santé

```{r, echo=FALSE}
# Reconfiguration du dataframe avec Reshape2
df.etats <- df[,c("temps","S","E","I","R")]
df.etats <- melt(as.data.frame(df.etats), id.vars = "temps", variable.name = "etat", value.name = "effectif")

# Representation graphique avec ggplot2
ggplot(data = df.etats) +
  geom_line(aes(x = temps, y = effectif, col = etat), linewidth = 1.2) +
  scale_color_manual(values = c("black","#CD69C9","#EE9A00","#66CDAA")) +
  labs(col = "Etat de santé") +
  scale_x_continuous(name = "Temps", breaks = c(0,100,200,300)) +
  scale_y_continuous(name = "Effectifs", breaks = c(0,20,40,60,80)) +
  theme_classic(base_size = 20) +
  theme(text = element_text(family = "serif"))
```

### Effectifs totaux par classe d'âge

```{r, echo=FALSE}
# Reconfiguration du dataframe avec Reshape2
df.classes <- df[,c("temps","L","J","A")]
df.classes <- melt(as.data.frame(df.classes), id.vars = "temps", variable.name = "classe", value.name = "effectif")

# Representation graphique avec ggplot2
ggplot(data = df.classes) +
  geom_line(aes(x = temps, y = effectif, col = classe), linewidth = 1.2) +
  scale_color_manual(values = c("royalblue2","orangered2","palegreen2")) +
  labs(col = "Classe d'âge") +
  scale_x_continuous(name = "Temps", breaks = c(0,100,200,300)) +
  scale_y_continuous(name = "Effectifs", limits = c(0,40), breaks = c(0,10,20,30,40)) +
  theme_classic(base_size = 20) +
  theme(text = element_text(family = "serif"))
```

### Effectifs totaux de chaque état de santé pour la classe d'âge L

```{r, echo=FALSE}
# Reconfiguration du dataframe avec Reshape2
df.J <- df[,c("temps","LS","LE","LI","LR")]
df.J <- melt(as.data.frame(df.J), id.vars = "temps", variable.name = "etat", value.name = "effectif")

# Representation graphique avec ggplot2
ggplot(data = df.J) +
  geom_line(aes(x = temps, y = effectif, col = etat, linetype = etat), linewidth = 1.2) +
  scale_color_manual(values = c("royalblue1","royalblue2","royalblue3","royalblue4")) +
  scale_linetype_manual(values = c("solid","dotted","dashed","twodash")) +
  labs(col = "Etat de santé", linetype = "Etat de santé") +
  scale_x_continuous(name = "Temps", breaks = c(0,100,200,300)) +
  scale_y_continuous(name = "Effectifs", limits = c(0,38), breaks = c(0,10,20,30)) +
  theme_classic(base_size = 20) +
  theme(text = element_text(family = "serif"))
```

### Effectifs totaux de chaque état de santé pour la classe d'âge J

```{r, echo=FALSE}
# Reconfiguration du dataframe avec Reshape2
df.A1 <- df[,c("temps","JS","JE","JI","JR")]
df.A1 <- melt(as.data.frame(df.A1), id.vars = "temps", variable.name = "etat", value.name = "effectif")

# Representation graphique avec ggplot2
ggplot(data = df.A1) +
  geom_line(aes(x = temps, y = effectif, col = etat, linetype = etat), linewidth = 1.2) +
  scale_color_manual(values = c("orangered1","orangered2","orangered3","orangered4")) +
  scale_linetype_manual(values = c("solid","dotted","dashed","twodash")) +
  labs(col = "Etat de santé", linetype = "Etat de santé") +
  scale_x_continuous(name = "Temps", breaks = c(0,100,200,300)) +
  scale_y_continuous(name = " ", limits = c(0,38), breaks = c(0,10,20,30)) +
  theme_classic(base_size = 20) +
  theme(text = element_text(family = "serif"))
```

### Effectifs totaux de chaque état de santé pour la classe d'âge A

```{r, echo=FALSE}
# Reconfiguration du dataframe avec Reshape2
df.A2 <- df[,c("temps","AS","AE","AI","AR")]
df.A2 <- melt(as.data.frame(df.A2), id.vars = "temps", variable.name = "etat", value.name = "effectif")

# Representation graphique avec ggplot2
ggplot(data = df.A2) +
  geom_line(aes(x = temps, y = effectif, col = etat, linetype = etat), linewidth = 1.2) +
  scale_color_manual(values = c("palegreen1","palegreen2","palegreen3","palegreen4")) +
  scale_linetype_manual(values = c("solid","dotted","dashed","twodash")) +
  labs(linetype = "Etat de santé") +
  scale_x_continuous(name = "Temps", breaks = c(0,100,200,300)) +
  scale_y_continuous(name = "", limits = c(0,38), breaks = c(0,10,20,30)) +
  theme_classic(base_size = 20) +
  theme(text = element_text(family = "serif"))
```

### Évolution de l'incidence avec le temps

```{r, echo=FALSE}
# Recuperation des incidences a partir de la sortie du modele
incidences <- Sorties$incidence$scenario_1
# Creation du dataframe
df.incid <- data.frame("temps" = 1:(1*365), "incidence" = incidences[1:365])

# Representation graphique sur ggplot2
ggplot(data = df.incid) +
  geom_line(aes(x = temps, y = incidence), linewidth = 1.2) +
  scale_x_continuous(name = "Temps", breaks = c(0,100,200,300)) +
  scale_y_continuous(name = "Incidence") +
  theme_classic(base_size = 20) +
  theme(text = element_text(family = "serif"))
```

## Analyse de sensibilité : OAT

### Analyse

```{r}
## Initialisation
# Gamme de variation de chaque paramètre 
gamme_params <- vector(mode = "list", length = length(ValNominale))
for (i in 1:length(ValNominale)) {
  gamme_params[[i]] <- seq(from = 0.75 * ValNominale[i], 
                           to = 1.25 * ValNominale[i], 
                           length.out = 10)
}

# Variable contenant les noms des paramètres
names_para <- names(ValNominale)

# Matrice avec en ligne les scenarii non-modifiés et en colonne les paramètres
mat_scenarios <-
  matrix(
    data = ValNominale,
    nrow = length(ValNominale) * 10,
    ncol = length(ValNominale),
    dimnames = list(paste0("scenario", 1:(length(ValNominale) * 10)), names_para),
    byrow = T
  )

# Implementation des scenarii modifiés 
ligne <- 1

for (i in 1:length(gamme_params)){
  mat_scenarios[ligne:(ligne+10-1), i] <- gamme_params[[i]][1:10]
  ligne <- ligne + 10
}
```

```{r, cache=TRUE}
## Modélisation
# On modélise chaque scénario avec la fonction modAppli
oat <- modAppli(mat_scenarios)
dimnames(oat) <- list(c(1:150), c("tx_morbidite", "incidence_t730", "pic_infectieux", "prevalence_annee_1"))

# On modélise avec les paramètres de référence le modèle m0
m0 <- modAppli(matrix(ValNominale, nrow = 1))
```

```{r}
## Indice de Bauer & Hamby
bauer <- as.data.frame(matrix(data = NA, nrow = length(ValNominale), ncol = 4))

# Calcul de l'indice (voir rapport pour détail)
k = 1
for(i in 1:4){
  for(j in seq(10, length(ValNominale)*10, 10)){
    
    bauer[k, i] <- (max(oat[((j-10)+1):j,i]) - min(oat[((j-10)+1):j,i])) / max(oat[((j-10)+1):j,i])
    k = k + 1
    
  }
  k = 1
}
```

### Représentation graphique de l'indice de sensibilité

```{r message=FALSE, warning=FALSE, echo=FALSE}
## Visualisation
# On renomme les lignes (paramètres) et les colonnes (sorties)
rownames(bauer) <- names_para 
colnames(bauer) <- c(
  "tx_morbidite",
  "incidence_t730",
  "pic_infectieux",
  "prevalence_annee_1"
)


# On ajoute une colonne "type de processus" et "parametre" pour la visualisation
bauer["processus"] <- c(rep("demo", 10), rep("epidemio", 5))
bauer["params"] <- names_para

# On reformate le tableau pour ggplot
bauer_gg <- pivot_longer(data = bauer, cols = 1:4, names_to = "indicateur", values_to = "indice")
bauer_gg$indicateur <-
  factor(
    x = bauer_gg$indicateur,
    levels = c(
      "tx_morbidite",
      "incidence_t730",
      "pic_infectieux",
      "prevalence_annee_1"
    )
  )

# On visualise les résultats de l'analyse de sensibilité
ggplot(data = bauer_gg, aes(x = factor(params, levels = names_para), y = indice, fill = processus)) +
  geom_bar(position = position_dodge(), stat = "identity", col = "black", lwd = 0.8, width = 0.6) + 
  theme_classic() +
  xlab(NULL) +
  facet_wrap(~indicateur, ncol = 2, nrow = 2, scales = "free",  labeller = labeller(indicateur = c(incidence_t730 = "Incidence (t=730)", pic_infectieux = "Pic infectieux", prevalence_annee_1 = "Prévalence 1ère année", tx_morbidite = "Taux de morbidité (t=730)"))) + # Facetter par "indicateur"
  # theme(strip.text = element_blank() +  # Enlève labels des facettes
  ylab("Indice de sensibilité") +
  ylim(c(0, max(bauer_gg$indice))) +
  scale_fill_manual(values=c("#ffffff","#CD0000"), name=NULL) +
  theme(legend.position = "none",
        text = element_text(size = 14, family = "serif")) +
  scale_x_discrete(labels = c(
    TeX("$K$"),
    TeX("$\\psi$"),
    TeX("$m_L$"),
    TeX("$m_J$"),
    TeX("$m_A$"),
    TeX("$f_J$"),
    TeX("$f_A$"),
    TeX("$\\Theta$"),
    TeX("$\\tau_L$"),
    TeX("$tau_J$"),
    TeX("$\\beta$"),
    TeX("$\\sigma$"),
    TeX("$\\gamma$"),
    TeX("$\\lambda$"),
    TeX("$\\mu$")
  ))
```

### Représentation graphique des distributions des sorties du modèle

```{r, echo=FALSE}
oat <- as.data.frame(oat, makes_name = T)
labels_sorties <- c("Taux morbidité (t=730)", "Incidence (t=730)", "Pic infectieux", "Prévalence 1ère année" )

x11(width = 14)
par(mfrow = c(1, 4))
line<-par(lwd=2)
for (i in 1:4) {
  hist(
    oat[, i],
    col = "#DCE1EA",
    freq = T,
    border = "black",
    xlab = NULL,
    ylab = NULL,
    main = labels_sorties[i],
    family = "serif",
    cex.lab = 2,
    cex.axis = 1.7,
    cex.main = 1.5
  )
  abline(v = m0[i], lty = 2, col = "red")
}
```



```{r, echo = FALSE, cache=TRUE}
# Normalisation entre 0 et 1 par sortie
# Noms paramètres
modalites <- c(
  "$K$",
  "$\\psi$",
  "$m_L$",
  "$m_J$",
  "$m_A$",
  "$f_J$",
  "$f_A$",
  "$\\Theta$",
  "$\\tau_L$",
  "$tau_J$",
  "$\\beta$",
  "$\\sigma$",
  "$\\gamma$",
  "$\\lambda$",
  "$\\mu$"
)

oat["params"] <- rep(modalites, each = 10)

# Modalités en expression LateX
oat$params <- factor(TeX(oat$params), levels = TeX(modalites))


oat["index"] <- rep(1:10, length(ValNominale))
oat_gg <- pivot_longer(data = oat, cols = 1:4, names_to = "sortie", values_to = "as")

# Réordonne les modalités
oat_gg$sortie <-
  factor(
    x = oat_gg$sortie,
    levels = c(
      "tx_morbidite",
      "incidence_t730",
      "pic_infectieux",
      "prevalence_annee_1"
    ),
    labels = c("Taux morbidité (t=730)", "Incidence (t=730)", "Pic infectieux", "Prévalence 1ère année" )
  )

j = 1
for(i in levels(oat_gg$sortie)){
  print(
    ggplot(data = oat_gg[oat_gg$sortie == i,], mapping = aes(x = index, y = as)) +
      facet_wrap(~params, ncol = 3, nrow = 5, scales = "free_y",  
                 labeller = label_parsed) + # Facetter par "indicateur"
      geom_line() +
      theme_classic() +
      scale_x_continuous(breaks = 1:10) +
      scale_y_continuous(breaks = NULL) +  # Remove y-axis values
      xlab(TeX(i)) +
      ylab("Valeur de sortie") +
      xlab(levels(oat_gg$sortie)[j])
  )
  j = j + 1
}
```

